【裁判字號】    96,訴,962
【裁判日期】    971023
【裁判案由】    偽證
【裁判全文】
臺灣臺南地方法院刑事判決               96年度訴字第962號
公  訴  人  臺灣臺南地方法院檢察署檢察官
被      告  乙○○
上列被告因偽證案件，經檢察官提起公訴（96年度偵字第8234號
），本院判決如下：
    主  文
乙○○證人，於執行審判職務之公署審判時，於案情有重要關係
之事項，供前具結，而為虛偽陳述，處有期徒刑貳年，減為有期
徒刑壹年。
    事  實
一、乙○○明知其於民國九十五年七月十一日中午十二時二十分
    許，未親眼目擊車牌號碼○八二八－ＪＥ號自小客車與馮姵
    璇所騎乘之車牌號碼Ｈ七八－八六○號重型機車，在臺南市
    ○○路一一六六號前發生車禍之情形，詎乙○○竟基於偽證
    之犯意，於九十六年四月二十三日下午十四時三十分許，在
    本院審理九十五年度交易字第一二四號案件之刑事第一法庭
    內，經本院告以具結之義務及偽證之處罰後，就有無親眼目
    擊上開車禍發生及當時駕駛車牌號碼○八二八－ＪＥ號自小
    客車之肇事者究係丁○或甲○○等於案情有重要關係之事項
    ，供前具結而虛偽證述：「當天我騎機車跟在他們後面，因
    為自小客車是貼黑色遮陽紙，我從外面看不出是誰開車的，
    到了文賢路一一六六號大賣場前，有部大貨車停在路邊卸貨
    ，所以○八二八－ＪＥ自小客車和告訴人的機車都偏向左邊
    的車道行駛，後來騎機車的告訴人閃避的角度太大，所以擦
    撞到小客車，之後，丁○從小客車的副駕駛座下車。」云云
    ，足以使司法裁判權有陷於錯誤之虞。
二、案經本院告發函送臺灣臺南地方法院檢察署檢察官偵查起訴
    。
    理  由
甲、程序方面：
一、按被告以外之人於偵查中向檢察官所為陳述，除顯有不可信
    之情況者外，得為證據，刑事訴訟法第一百五十九條之一第
    二項亦有明文。查偵查中對被告以外之人（包括證人、鑑定
    人、告訴人、被害人及共同被告等）所為之偵查筆錄，性質
    上均屬傳聞證據。惟現階段刑事訴訟法規定檢察官代表國家
    偵查犯罪、實施公訴，依法其有訊問被告、證人及鑑定人之
    權，證人、鑑定人且須具結，而實務運作時，檢察官偵查中
    向被告以外之人所取得之陳述，原則上均能遵守法律規定，
    不致違法取供，其可信度極高，是被告以外之人前於偵查中
    已具結而為證述，除反對該項供述得具有證據能力之一方，
    已釋明「顯有不可信之情況」之理由外，不宜遽指該證人於
    偵查中之陳述不具證據能力。查本件證人甲○○、馮姵璇於
    偵查中以證人身分向檢察官所為之陳述，業經合法具結，且
    並無證據證明有何顯不可信之情況，依刑事訴訟法第一百五
    十九條之一第二項之規定，本院認為均具有證據能力。
二、再按被告以外之人於審判外向法官所為之陳述，得為證據，
    刑事訴訟法第一百五十九條之一第一項定有明文。查證人甲
    ○○於本院九十五年度交易字第一二四號案件審理中，以證
    人身分具結後所為之證言，係屬被告以外之人於審判外向法
    官所為陳述之範疇，依前揭規定，得為證據，且其於本案審
    理程序中，亦以證人身分具結經過詰問程序，核其所述前後
    大致相同，應有證據能力。
三、至本判決所引用之其餘供述或非供述證據，被告於本案言詞
    辯論終結前，均未爭執其證據能力，本院審酌各該證據均非
    違法蒐證取得之證據，並無證據力明顯過低之情形，復經本
    院於審判期日就上開證據依法進行調查、辯論，依法應有證
    據能力。
乙、實體認定：
一、訊據被告乙○○固不否認有於九十六年四月二十三日下午十
    四時三十分許，在本院審理九十五年度交易字第一二四號丁
    ○涉嫌過失傷害案件時，以證人身分供前具結後證稱：「當
    天我騎機車跟在他們後面，因為自小客車是貼黑色遮陽紙，
    我從外面看不出是誰開車的，到了文賢路一一六六號大賣場
    前，有部大貨車停在路邊卸貨，所以○八二八－ＪＥ自小客
    車和告訴人的機車都偏向左邊的車道行駛，後來騎機車的告
    訴人閃避的角度太大，所以擦撞到小客車，之後，丁○從小
    客車的副駕駛座下車。」乙情，惟矢口否認有何偽證犯行，
    辯稱：本件車禍發生時伊確實在場，伊僅係就自己所見而為
    陳述云云。經查：
(一)被告曾於九十六年四月二十三日下午十四時三十分許，在本
    院審理九十五年度交易字第一二四號丁○涉嫌過失傷害案件
    時到庭作證，並於供前具結後證稱：伊之前不認識甲○○，
    是本件車禍後，在文賢路的現場及臺南市警察局交通隊車禍
    處理小組見過甲○○。九十五年七月十一日那天是丁○打電
    話給伊，他們要到安南區談土地仲介，可能會簽約，之前伊
    曾經幫他們處理過簽約的事，所以這次也要伊一起過去幫她
    處理，所以伊騎機車跟在他們車子後面，大約二、三部車身
    的距離。當天伊騎機車跟在他們後面，因為自小客車是貼黑
    色遮陽紙，伊從外面看不出是誰開車的，到了文賢路一一六
    六號大賣場前，有部大貨車停在路邊卸貨，所以○八二八－
    ＪＥ自小客車和告訴人（即馮姵璇）的機車都偏向左邊的車
    道行駛，騎機車的馮姵璇閃避的角度太大，所以擦撞到小客
    車，後來丁○從小客車的副駕駛座下車。事故發生後，伊先
    把機車停在旁邊，丁○下車後，看到只是輕微的擦撞，就拿
    新臺幣（下同）二千元給告訴人，要她去修理機車，並拿名
    片給告訴人以便跟她聯絡。伊看並不是重大的車禍，所以告
    訴丁○能否與告訴人私下解決，之後伊就先離開了，後來伊
    邀請李文正議員到臺南市警察局交通隊車禍處理小組看能否
    圓滿解決此事等語，有本院前開案件九十六年四月二十三日
    審判筆錄一份及證人結文一紙在卷可稽（見本院九十五年度
    交易字第一二四號審理卷第九十一頁至第九十五頁及第一○
    九頁），並為被告所不爭執，是被告確有於上揭時地，在本
    院審理時供前具結而為上開證詞之行為，足資認定。
(二)被告雖一再辯稱：其確有目擊本件車禍發生，並在車禍發生
    之後看見丁○從上開自小客車之副駕駛座下車，其上開證詞
    並非虛偽陳述云云。然查，證人即本院九十五年度交易字第
    一二四號過失傷害案件之告訴人馮姵璇曾於該案中以證人身
    分具結證述：當時車牌號碼○八二八－ＪＥ號自小客車的駕
    駛人確實是丁○，甲○○下車說車是他開的，伊有向到現場
    的警員程建慈說駕駛人是丁○，但程建慈要伊向承辦的警員
    說明。伊亦有向製作筆錄的警察說駕駛人是丁○，但製作筆
    錄的警察說他沒有到現場，也沒有看到車禍的狀況，有人要
    承認就讓他承認。承辦警員有對伊及甲○○作酒測，測完之
    後，伊有跟一位女警員說駕駛人不是甲○○，該警員要伊向
    承辦警員說，而且在調解委員會調解時，甲○○告訴伊他不
    會開車，後來伊才撤銷對他的告訴等語（見前案九十六年四
    月二十三日審判筆錄）。證人即警員程建慈於本院前開案件
    審理時亦到庭證稱：本件車禍到現場處理之警員只有伊一人
    ，伊到達現場時，兩車都有保持現場沒有移動，伊就製作現
    場圖，而人的部分，印象中有位婦人跑來告訴伊，她的轎車
    哪邊有碰撞到，伊說等伊測量、劃圖之後，再聽妳解說。伊
    在現場詢問○八二八－ＪＥ號自小客車是誰駕駛的，甲○○
    在場表示是其駕駛的。回到警局製作筆錄時，伊只製作甲○
    ○的筆錄，車主丁○的沒有作，甲○○也答說車子是他駕駛
    的。伊不記得是甲○○或是告訴人的先作，兩人都有製作筆
    錄，但是分開製作。在現場時伊有詢問告訴人（即馮姵璇）
    ，她說車輛不是甲○○開的，伊再次詢問甲○○，以確認車
    輛是誰開的，但他仍說車子是他開的，而告訴人仍說車子不
    是甲○○開的，只是後來在警局作筆錄時，這個問題沒有記
    載，可能是渠等漏問了等語（見本院九十五年度交易字第一
    二四號過失傷害案件九十六年四月二十三日審判筆錄），核
    與證人馮姵璇前揭證述，其在車禍發生後，有向到場處理之
    員警表示，肇事之自小客車並非由甲○○駕駛乙節相符。又
    證人馮姵璇在本件車禍發生之前，均不認識丁○或甲○○，
    若非證人馮姵璇確有親見肇事車輛之駕駛人為丁○，當無一
    再向承辦員警指證丁○始為車禍肇事者之理，是九十五年七
    月十一日中午十二時二十分許，在臺南市○○路一一六六號
    前，與馮姵璇所騎乘之車牌號碼Ｈ七八－八六○號重型機車
    發生車禍事故之車牌號碼○八二八－ＪＥ號自小客車駕駛人
    確係丁○，並非甲○○乙節，堪以認定。則被告指稱，其確
    有在車禍發生之後，看見丁○自車牌號碼○八二八－ＪＥ號
    自小客車之副駕駛座下車乙節，是否可採，即非無疑。
(三)又證人即在場處理之警員程建慈於本案偵查中證述：伊只有
    在法院開庭時見過被告，印象中車禍當時被告沒有在現場等
    語（見偵查卷第十九頁至第二十一頁）。證人甲○○於前開
    過失傷害案件審理中證述：伊與丁○從東豐路某廟出發，從
    出發就是丁○開車的，除了伊與丁○之外，並沒有與其他人
    一起前往。車禍發生後，伊先下車扶起告訴人，丁○才下車
    ，伊與丁○去處理土地事宜時，丁○沒有說她要找議員的人
    來幫忙處理，發生車禍時，被告沒有在現場，被告只是事後
    才去交通隊等語（見本院九十五年度交易字第一二四號過失
    傷害案件九十六年四月二十三日審判筆錄）。證人甲○○並
    於本案偵查中證述：當天車禍現場有丁○、伊、馮小姐（即
    馮姵璇），警察後來才到，被告沒有到場等語（見偵查卷第
    二十頁）；其復於本院審理時再次到庭結證稱：車禍發生時
    被告沒有在現場。那天伊原本要坐丁○開的車去土城看伊姊
    姊的一塊土地，因為丁○本來就有在買賣土地，她有可能要
    買伊姊姊那塊地，那天只有看土地，沒有說要簽約。是車禍
    發生當天早上才臨時相約去的。之前伊沒有與丁○去看過該
    塊土地。伊那天沒有看到被告騎車跟在渠等後面等語（見本
    院卷第六十一頁至第七十一頁）。而證人馮姵璇亦於本案偵
    查中具結證述：車禍當天是丁○開車，甲○○坐在她旁邊，
    撞到伊後甲○○先下車，丁○一開始都閃到旁邊沒有出面，
    被告沒有在場，現場沒有什麼人圍觀。發生車禍當時被告沒
    有在場，是在之後對方要跟伊談和解時出現的。是在市議員
    的秘書服務處那邊，被告那時候才陪丁○及甲○○出現，被
    告當天也沒講什麼話，只是在旁邊聽等語明確（見偵查卷第
    二十六頁至第二十七頁）。綜上，到場處理之員警程建慈、
    肇事之重型機車駕駛人馮姵璇及肇事之自小客車乘客甲○○
    三人，均明白證稱並未在車禍現場看見被告；甚至本件肇事
    之自小客車駕駛人丁○，在九十五年十月三日檢察事務官調
    查時亦供稱：「（問：乙○○有在事故當場還是去交通隊？
    ）我把他叫來，他在交通隊那邊。」等語（見本院第三十六
    頁，九十七年二月二十七日勘驗筆錄），則被告是否確有在
    車禍肇事現場並目擊本件車禍之發生，確有疑義。更有甚者
    ，倘若被告在系爭車禍發生時確實在場，則前開過失傷害案
    件之被告丁○，於九十五年十月三日，在檢察事務官調查時
    ，自行提出之刑事聲請狀中何以僅記載：「案發當日，甲○
    ○因無照駕駛肇事，又有飲酒，被告（即丁○）基於協助吳
    某；於是打電話請求安平區市議員李文正至交通隊；與被害
    人協調；希望達成和解，當時，李文正議員之助理乙○○先
    生首先到達交通隊；向甲○○詢問了解發生交通事故之經過
    …」等語，而未提及被告係本件車禍之重要目擊證人（見九
    十五年度交查字第九五三號偵查卷第十九頁），由此益證被
    告辯稱其有在車禍現場目擊本件車禍之發生云云，顯非可採
    。又果如被告於本院前開過失傷害案件九十六年四月二十三
    日審理時之證述，其有於車禍發生當天騎機車跟在車牌號碼
    ○八二八－ＪＥ號自小客車後面約二、三部車身的距離，並
    看到「騎機車的告訴人閃避的角度太大，所以擦撞到小客車
    」乙情為真（見本院九十五年度交易字第一二四號審理卷第
    九十二頁），則此乃對於該案之被告丁○有利之事實，而被
    告既曾經為丁○處理過簽約之事宜，為丁○所信賴，此次又
    係應丁○之邀前來幫忙處理土地仲介簽約事宜，則被告目擊
    丁○發生車禍，且所看見發生車禍之情形有利於丁○，其豈
    會不上前幫忙丁○處理善後及等警察到來並為丁○作證即先
    行離去？另被告如確實有在現場並看見車禍發生之情形，則
    其又何須到交通隊向甲○○詢問了解發生交通事故之經過，
    其為何不直接向警察表明其係目擊證人並在第一時間出面作
    證？凡此等情，在在足徵被告所辯：伊確有在車禍現場目擊
    車禍發生及肇事後丁○從車牌號碼○八二八－ＪＥ號自小客
    車之副駕駛座下車云云，均屬臨訟杜撰之詞，難以憑採。
(四)綜上所述，被告明知其於九十五年七月十一日中午十二時二
    十分許，並未在臺南市○○路一一六六號前，目擊車牌號碼
    ○八二八－ＪＥ號自小客車與馮姵璇所騎乘之車牌號碼Ｈ七
    八－八六○號重型機車發生車禍，竟於九十六年四月二十三
    日下午十四時三十分許，在本院審理丁○涉嫌過失傷害案件
    中，以證人身分至本院刑事第一法庭作證，經本院告知具結
    之義務及偽證之處罰並諭令具結後，就有無親眼目擊上開車
    禍及當時駕駛車牌號碼○八二八－ＪＥ號自小客車之肇事者
    究係丁○或甲○○等於案情有重要關係之事項，為虛偽之證
    述，自有使法院之裁判陷於錯誤之危險，是本件事證明確，
    被告偽證之犯行，足堪認定，自應依法論科。
二、按刑法上之偽證罪，不以結果之發生為要件，一有偽證行為
    ，無論當事人是否因而受有利或不利之判決，均不影響其犯
    罪之成立。而該罪所謂於案情有重要關係之事項，則指該事
    項之有無，足以影響於裁判之結果者而言（最高法院著有七
    十一年度臺上字第八一二七號判例意旨可資參照），是被告
    於前案之證述雖為法院所不採，仍無礙被告偽證罪之成立。
    是核被告所為，係犯刑法第一百六十八條之偽證罪。爰審酌
    被告為協助另案被告丁○脫罪，竟以證人身分，於法院審理
    時具結而為虛偽之陳述，藐視證人到庭作證應據實陳述之義
    務，影響司法威信，並浪費司法資源，且於審理中仍矢口否
    認犯行，毫無悔意，犯後態度欠佳等一切情狀，量處如主文
    所示之刑。又被告犯罪之時間在九十六年四月二十四日以前
    ，所犯罪名又非中華民國九十六年罪犯減刑條例第三條所列
    不得減刑之罪，應依同條例第二條第一項第三款規定，減其
    宣告刑二分之一。
據上論斷，應依刑事訴訟法第二百九十九條第一項前段，刑法第
一百六十八條，中華民國九十六年罪犯減刑條例第二條第一項第
三款、第七條，判決如主文。
本案經檢察官丙○○到庭執行職務。
中    華    民    國    97    年    10    月    23    日
                  刑事第十一庭  審判長法  官  林臻嫺
                                      法  官  蘇碧珠
                                      法  官  孫淑玉
以上正本證明與原本無異。
如不服本判決應於收受本判決後10日內向本院提出上訴書狀，並
應敘述具體理由。如未敘述上訴理由者，應於上訴期間屆滿後20
日內向本院補提理由書狀（均須按他造當事人之人數附繕本）「
切勿逕送上級法院」。
                                      書記官  陳麗雅
中    華    民    國    97    年    10    月    23    日
附錄本案論罪科刑法條：
中華民國刑法第168條
（偽證罪）
於執行審判職務之公署審判時或於檢察官偵查時，證人、鑑定人
、通譯於案情有重要關係之事項，供前或供後具結，而為虛偽陳
述者，處7年以下有期徒刑。


司法院資訊處製作；財團法人民間司法改革基金會備份。
